臺灣臺南地方法院刑事判決　　　　　 100年度交簡上字第68號
上　訴　人　臺灣臺南地方法院檢察署檢察官
被　　　告　林南榮
上列上訴人因被告過失傷害案件，不服本院100年度交簡字第500
號中華民國100年5月3日第一審判決（聲請簡易判決處刑書案號
：100年度偵字第1575號），提起上訴，被告並就被訴事實為有
罪之陳述，本院管轄之第二審合議庭裁定進行簡式審判程序，判
決如下：
    主  文
原判決撤銷。
林南榮因過失傷害人，處有期徒刑月，如易科罰金，以新臺幣
壹仟元折算壹日。
    事實及理由
一、本案經本院審理結果，認第一審判決對被告林南榮論以刑法
    第二百八十四條第一項前段之過失傷害罪，除原判決量刑所
    審酌之事項有誤，顯有不當（詳如後述）外，核其認事用法
    並無不當，爰引用第一審判決書記載之事實、證據及理由（
    如附件）。
二、檢察官上訴意旨略以：告訴人具狀以事故發生迄今，被告毫
    不關心告訴人之傷勢，顯無悔過之意，原審曲解告訴人所陳
    「被告告知頂多只願賠償告訴人七萬元」之意，誤認被告已
    賠償告訴人醫藥費七萬五千元，而僅判處被告拘役五十日，
    判刑顯然過輕為由，請求檢察官上訴，經核尚非顯無理由，
    請求將原判決撤銷，更為適當合法之判決。
三、按刑之量定，固屬於實體法上賦予法院得為自由裁量之事項
    ，但法院行使此項職權時，仍應受比例原則、平等原則等一
    般法律原則之支配，亦即必須受法律秩序之理念、法律感情
    及慣例等所規範，非可恣意為之。是法院量刑之輕重，應符
    合罪刑相當之原則，並斟酌客觀上之適當性、相當性與必要
    性，予以適度之判斷，使罰當其罪，以維護公平正義，始為
    適法（最高法院一○○年度台上字第七九一號判決意旨參照
    ）。經查：本件車禍發生後，被告除將告訴人之機車送修，
    給付修車費用新臺幣（下同）八千二百二十元外，迄今未賠
    償分文予告訴人等情，除據告訴人指訴明確外，並經被告自
    承在卷（見本院卷第二六至二七頁），則原判決量刑所審酌
    之「被告事發後已賠償告訴人醫藥費七萬五千元」乙節，顯
    非事實，而有所誤認；又本院勸諭兩造和解時，被告明確供
    稱：「我的經濟能力只能賠償告訴人三萬元」、「我身上就
    是沒錢」等語（見本院卷第二七頁），顯然欠缺與告訴人和
    解之誠意；且告訴人提起民事訴訟，原請求被告賠償六十八
    萬二千二百零五元，嗣於民事庭法官勸諭和解時，已同意降
    低和解金額為三十萬元，被告及其訴訟代理人則先要求再降
    低金額為二十五萬元，後又反悔，不同意以二十五萬元和解
    等情，業經本院職權調取該民事案卷核閱屬實（見本院卷第
    四五至五六頁），益證本件無法達成和解之原因，並非出於
    告訴人之無端或誇張要求，而係被告主觀上並無和解之意願
    。是本院審酌本件車禍之發生原因係被告追撞前車，被告顯
    有重大過失，告訴人則無任何過失，及告訴人等因本件車禍
    所受傷勢非輕、被告於事發後，未有體恤告訴人傷勢或嘗試
    彌補之心，亦欠缺和解之誠意等情，認原審僅判處被告拘役
    五十日，與被告本案犯行之罪責顯不相當，檢察官上訴指摘
    原判決量刑過輕，為有理由，自應由本院撤銷改判。
四、核被告所為，係犯刑法第二百八十四條第一項前段之過失傷
    害罪。被告以一過失行為致告訴人歐鳳如、周佩鈴二人受傷
    ，係一行為觸犯數罪名，為同種想像競合犯，應依刑法第五
    十五條規定，從一過失傷害罪處斷。被告於肇事後，員警接
    獲報案前往事故現場處理，尚未發覺其犯罪前，即向到場員
    警表示其為肇事駕駛人，有臺南市○○○道路交通事故肇事
    人自首情形紀錄表在卷可明（見九十九年度他字第三八五○
    號卷第四○頁），被告行為合乎自首之要件，爰依刑法第六
    十二條前段之規定減輕其刑。原審對被告論罪固非無見，然
    原判決既有如前所述之量刑失當之處，自屬無法維持，應由
    本院撤銷改判之。爰審酌被告為本件肇事原因，告訴人無肇
    事因素，被告違反注意義務之過失程度、告訴人二人所受傷
    害程度、被告犯後雖肯認自身之過失，但除代為修車外，迄
    今未賠償分文，亦未有慰問之舉，毫無彌補損害及和解之誠
    意，欠缺悔過之具體表現，兼衡被告無前科，素行良好，暨
    其智識程度、家庭經濟狀況等一切情狀，量處如主文所示之
    刑，並諭知易科罰金之折算標準。
據上論斷，應依刑事訴訟法第四百五十五條之一第一項、第三項
、第三百七十三條、第三百六十九條第一項前段、第三百六十四
條、第二百九十九條第一項前段、第二百七十三條之一第一項，
刑法第二百八十四條第一項前段、第五十五條、第六十二條前段
、第四十一條第一項前段，刑法施行法第一條之一第一項、第二
項前段，判決如主文。
本案經檢察官黃郁如到庭執行職務。
中    華    民    國   100    年    8     月    4     日
                  刑事第八庭  審判長 法  官  黃瑪玲

                                     法  官  蔡奇秀
                                     法  官  林欣玲
本件不得上訴。
以上正本證明與原本無異。
                                     書記官  鄭佩玉
中    華    民    國   100    年    8     月    5     日
附錄本案論罪科刑法條：
刑法第284條
因過失傷害人者，處 6 月以下有期徒刑、拘役或 5 百元以下罰
金，致重傷者，處 1 年以下有期徒刑、拘役或 5 百元以下罰金
。
從事業務之人，因業務上之過失傷害人者，處 1 年以下有期徒
刑、拘役或 1 千元以下罰金，致重傷者，處 3 年以下有期徒刑
、拘役或 2 千元以下罰金。
附件：
臺灣臺南地方法院刑事簡易判決        100年度交簡字第500號
聲  請  人  臺灣臺南地方法院檢察署檢察官
被      告  林南榮  男  42歲（民國○○年○月○日生）
                    身分證統一編號：Ｚ000000000號
                    住臺南市○○區○○里○○路77巷86號1
                      樓之2
上列被告因過失傷害案件，經檢察官聲請以簡易判決處刑（100
年度偵字第1575號），本院判決如下：
    主  文
林南榮因過失傷害人，處拘役伍拾日，如易科罰金，以新臺幣壹
仟元折算壹日。
    事  實
一、林南榮於民國99年8月21日下午6時許，駕駛車牌號碼1367
    -PX號自用小客車，沿臺南市○區○○路外側車道由北往南
    方向行駛，行經裕義路232號前時，本應注意汽車（依道路
    交通安全規則第3條之規定包括小客車與機器腳踏車）在同
    一車道行駛時，除擬超越前車外，後車與前車之間應保持隨
    時可以煞停之距離，並應注意車前狀況，隨時採取必要之安
    全措施，而依當時係晴天、夜間照明良好、路面乾燥、無缺
    陷、無障礙物、視距良好，客觀上並無不能注意之情事，竟
    仍疏未注意車前狀況，不慎撞擊同車道前方由歐鳳如所騎乘
    之車牌號碼NIE-237號機車（後座搭載乘客周佩鈴），致使
    歐鳳如與周佩鈴均人車倒地，造成歐鳳如受有左大足拇指遠
    端趾骨骨折、左踝扭傷、右側膝關節、左側肘關節、左側腕
    關節、雙側腰部多處擦傷併鈍挫傷等傷害；周佩鈴則受有左
    側頸部、左側膝關節、左側踝關節與左側肘關節多數擦傷、
    口腔內撕裂傷，並有創傷後頭痛、頭暈等傷害。林南榮於未
    被有偵查犯罪權限之公務員或機關知悉其犯罪前，向到場處
    理交通事故而尚未發覺其犯罪之員警表明其係肇事車輛之駕
    駛人而自首，進而接受裁判。
二、案經歐鳳如、周佩鈴訴由臺灣臺南地方法院檢察署檢察官偵
    查後聲請以簡易判決處刑。
    理  由
一、前揭犯罪事實，業據被告林南榮於警詢及偵查中坦承不諱，
    核與告訴人即被害人歐鳳如於警詢及偵查中所指訴情節大致
    相符，並有道路交通事故現場圖、道路交通事故調查報告表
    （一）、（二）各1份、現場照片14張附卷可稽。按汽車在
    同一車道行駛時，除擬超越前車外，後車與前車之間應保持
    隨時可以煞停之距離。汽車行駛時，駕駛人應注意車前狀況
    及兩車併行之間隔，並隨時採取必要之安全措施。道路交通
    安全規則第94條第1項、第3項定有明文。被告考領有普通小
    型車駕駛執照（參見99年度他字第3850號卷第38頁），應知
    悉上開規定，其駕車行駛時，自應注意遵守規定謹慎駕駛，
    而依當時情形，客觀並無不能注意之情事，並參被告警詢、
    偵查中均供承：事發前沒有注意看到在前方之告訴人機車等
    語（99年度他字第3850號卷第16頁背面、100年度交查字第
    33 號卷第4頁），佐以道路交通事故現場圖與現場照片所示
    ，肇事路段散落告訴人機車碎片之距離長達11公尺，及被告
    所駕駛之上開自小客車前車頭受撞損，告訴人所騎乘之機車
    車尾於肇事後向內凹陷受損等情以觀，被告係與告訴人行駛
    於同一外側車道時，自後追撞同向在前由告訴人騎乘之機車
    ，至堪認定，則被告顯然疏未注意車前狀況，未與告訴人之
    前車保持安全距離，被告就本件交通事故之發生自屬有過失
    ，且應負全部之肇事責任。再告訴人歐鳳如因本件交通事故
    受有左大足拇指遠端趾骨骨折、左踝扭傷、右側膝關節、左
    側肘關節、左側腕關節、雙側腰部多處擦傷併鈍挫傷等傷害
    ；其後載之乘客即告訴人周佩鈴則受有左側頸部、左側膝關
    節、左側踝關節與左側肘關節多數擦傷、口腔內撕裂傷，並
    有創傷後頭痛、頭暈等傷害，業據提出行政院衛生署台南醫
    院診斷證明書3紙、財團法人奇美醫院診斷證明書1紙在卷可
    按（附於99年度他字第3850號卷第6、7、35、36頁），堪認
    被告上開過失行為與告訴人2人所受傷害結果間，確有相當
    因果關係。從而，被告本件犯行事證明確，應予依法論科。
二、核被告上開所為，係犯刑法第284條第1項前段之過失傷害罪
    。被告以一過失行為致被害人歐鳳如、周佩鈴2人受傷，係
    一行為觸犯數罪名，為同種想像競合犯，應依刑法第55條規
    定，從一過失傷害罪處斷。被告於肇事後，員警接獲報案前
    往事故現場處理，尚未發覺其犯罪前，即向到場員警表示其
    為肇事駕駛人，有臺南市○○○道路交通事故肇事人自首情
    形紀錄表在卷可明（99年度他字第3850號卷第40頁），被告
    顯係於有偵查犯罪權限之機關或公務員知悉其犯罪前，即自
    首而接受裁判，參以被告坦承犯行，並就事故經過情節均供
    述明確等情，堪認其確出於悔悟而自首本件犯行，爰依刑法
    第62條前段之規定減輕其刑。查被告無前科，有台灣高等法
    院被告前案紀錄表在卷可考，素行良好，爰審酌被告因疏未
    注意遵守交通安全規則，為本件肇事原因，告訴人無肇事因
    素，被告違反注意義務之過失程度、告訴人2人所受傷害程
    度，及被告犯後坦承有過失，非無悔意，並審酌被告事發後
    已賠償告訴人醫藥費7萬5千元（參見本院100年3月8日本院
    與告訴人歐鳳如電話紀錄表，附於本院卷第5頁），嗣經本
    院2 度調解，因雙方對賠償金額認知有差距致未能成立調解
    （參見本院卷第13、20頁調解案件進行單），暨被告之智識
    程度、家庭經濟狀況等一切情狀，量處如主文所示之刑，並
    諭知易科罰金折算標準。
三、依刑事訴訟法第449條第1項前段、第3項、第454條第1項，
    刑法第284條第1項前段、第55條、第62條前段、第41條第1
    項前段，刑法施行法第1條之1第1項、第2項前段，逕以簡易
    判決處刑如主文所示。
四、如不服本判決，得自收受送達後10日內，向本院提出上訴狀
    （附繕本），上訴於本院管轄之第二審地方法院合議庭。
中    華    民    國    100   年     5    月    3    日
                        刑事第七庭    法  官   林逸梅
以上正本證明與原本無異。
如不服本判決應於收受判決後10日內向本院提出上訴書狀（應附
繕本）。
                                      書記官   郭純瑜
中    華    民    國    100   年     5    月    3    日
附錄論罪科刑法條：
中華民國刑法第284條第1項（過失傷害罪）
依過失傷害人者，處6個月以下有期徒刑、拘役或5百元以下罰金
，至重傷者，處1年以下有期徒刑、拘役或5百元以下罰金。